# 陈版，请教一个关于IFRS下权益法应用的问题

提问人：胖狐狸 时间：2010-12-04 01:03:46
根据IAS28, 所有的联营企业投资都应该应用权益法，且准则对权益法的应用方法从初始确认、计量到后续计量都有明确的指引，且并未对从受同一控制的对方取得联营公司投资有特别的条款。因此，从准则上面理解，无论该联营公司投资是何种来源，均应按照成本进行初始计量并按照准则相关要求进行后续计量。
但我公司的技术部门认为应该考虑从同一控制实体购入该投资的情况，并得出结论是在此情况下可以选择使用pooling of interests的角度来处理，其建议处理方法与准则中对权益法适用的要求明显不一致。其建议处理方法是：首先按照收购的联营公司投资的原账面成本作为初始计量的成本，将支付对价与初始成本的差异作为权益交易处理。提出这种适用的理由是： 1 、根据framework的要求，实质重于形式的要求；以及 2 、根据IAS28p20的要求，把收购子公司的相关基本理念运用在购买联营企业交易中。由于收购同一控制下子公司可以考虑采用pooling of interests的观点，因此收购同一控制下的联营企业也可以。
但我认为，首先具体准则的适用应该是优先于framework的，根据IAS8的规定，只有在具体准则未能指明的情况下应该从framework的角度来考虑。既然IAS28已经明确了对联营公司适用权益法并详细说明了权益法的应用方法，且并未像IFRS3那样提出任何例外，那么适用IAS28指明的权益法这就是具体准则的要求，此时不应该再以framework的要求来抵触具体准则相关要求； 其次，我认为IAS28p20类比收购子公司的说法只是对p23指出的具体方法（辨识商誉或收益）的一个说明，由于IFRS3本身就未指明说收购同一控制下子公司可以选择pooling of interests的观点，因此不应认为p20可以作为权益法在同一控制情况下存在例外并可以考虑按照pooling of interests的角度来处理的依据； 最后，按照我公司技术部门建议的选择之一，以pooling of interests观点来计量的话，其初始计量方法与IAS28p11和p23所指明的方法相抵触，我认为一个准则应用上的解释不应与准则原文相抵触。
再换个角度，如果担心由于对收购同一控制下的联营公司应用权益法会导致从最终控制方角度的合并财务报表出现问题，则完全可以在合并抵消时将该影响处理掉，而不是一定要在具体收购的实体层面修改核算方法。因为对于具体收购的实体来说，其收购该同一控制下联营公司产生的收益或损失，对其少数股东的权益影响是实在存在的，不能因为为了最终控制方的报表考虑，就忽视具体实体少数股东的权益影响。
不知道陈版的看法如何，还望能够指教。谢谢！

回答人：chenyiwei
这个问题值得讨论，因为准则本身对此规定不清晰，才会有事务所内部技术指引的用武之地。但对于事务所内的执业人员而言，首先应当是尊重和遵循所在事务所就技术问题发布的firm position。并且你所说的事务所内部技术指引应当不会完全排除购买法的使用，而只是提供了一项会计政策选择。 IAS 28第 20 段提到：“Many of the procedures appropriate for the application of the equity method are similar to the consolidation procedures described in IAS 27. Furthermore, the concepts underlying the procedures used in accounting for the acquisition of a subsidiary are also adopted in accounting for the acquisition of an investment in an associate.”而在目前IFRS 3未对同一控制下企业合并作出规范的情况下，其对合并报表会计方法的规定也多数基于购买法的规定（你所引用的一些准则条文都是购买法下的规定），而对权益结合法本身没有作出规定。因此，在目前阶段，你所说的技术指引中的做法应该也可以接受。如果未来IFRS对此有修改，相信所内的技术指引也是会作出修改的。 而且，如果将来拟向母公司进一步收购该联营企业的股权以实现控制，则未来的合并将是同一控制下的企业合并，而IFRS下对同一控制下企业合并也存在购买法和权益结合法的政策选择。如果该企业对同一控制下企业合并的会计政策是权益结合法，则现在对同一控制下收购联营企业股权采用类似权益结合法的处理可以衔接更为平稳。

回答人：chenyiwei
回复 藤椅 胖狐狸 的帖子如我上面所回复的，这个问题是可以讨论的。建议先看看你所说的内部技术指引中的reasons for conclusions，看看能否解决你的疑问。